【裁判字號】    99,訴,124
【裁判日期】    990324
【裁判案由】    偽造文書等
【裁判全文】
臺灣屏東地方法院刑事判決               99年度訴字第124號
公  訴  人  臺灣屏東地方法院檢察署檢察官
被      告  乙○○
上列被告因偽造文書等案件，經檢察官提起公訴（98年度偵字第
2309號），被告於準備程序就被訴事實為有罪之陳述，本院合議
庭裁定由受命法官獨任進行簡式審判程序，並予判決如下：
    主  文
乙○○共同犯偽造私文書罪，處有期徒刑月，如易科罰金，以
新臺幣壹仟元折算壹日；又牙保贓物，處有期徒刑月，如易科
罰金，以新臺幣壹仟元折算壹日。應執行有期徒刑肆月，如易科
罰金，以新臺幣壹仟元折算壹日。
    事  實
一、乙○○因知由真實姓名年籍均不詳之成年人組成贓車集團，
    可將委託修車民眾所交付之陳舊或損壞之機車，以渠等竊取
    或收購贓物而得之贓車瓜代，並以黑漆或塑鋼土覆蓋在原贓
    車之車身號碼上，藉以掩飾原機車之車身號碼，再以不詳方
    式將贓車之原引擎號碼更改為與原交付修理機車相同之引擎
    號碼，而為偽造私文書之行為。詎乙○○竟與上開贓車集團
    共同基於偽造文書之犯意，並另基於牙保贓物之犯意，於民
    國97年10月間之某日，因不知情顏明欽（另經臺灣屏東地方
    法院檢察署檢察官為不起訴處分）所有之車牌號碼FXM- 612
    號重型機車（引擎號碼為4HP-007833號）之引擎故障需要修
    理，遂經由不知情之朱進發告知乙○○後，乙○○即與顏明
    欽約定以新臺幣（下同）2 萬元之價格修理，並將顏明欽所
    有之上開機車騎乘至上開贓車集團指定之不詳地點轉交予前
    揭贓車集團，由集團中成年成員，在不詳處所，將車牌號碼
    320- CDU號重型機車之贓車（該重型機車原為甲○○所有，
    引擎號碼為E368E-20 4499 號；車身號碼為LPRSE15207
    A204 346號，於97年7 月30日16時30分許在屏東縣內埔鄉○
    ○路26號前遭竊）引擎及後擋泥板上之引擎號碼以不詳方式
    更改為4HP-007833號，而偽造足以表示製造廠商出廠標誌之
    準私文書，足生損害於機車製造廠商及甲○○，復以黑漆抹
    除原320 -CDU號贓車之車身號碼，並懸掛顏明欽原所有之FX
    M-612 號車牌號碼在上開贓車，俟贓車集團成年成員費時約
    7 日完成上開過程後（即俗稱借屍還魂），再由乙○○將該
    贓車送交顏明欽，並代為向顏明欽收取價金2 萬元。嗣顏明
    欽於98年3 月23日10時許，騎乘該機車行經屏東縣東港鎮○
    ○○路175 號前，為警攔查後發現其所騎之機車原係甲○○
    所失竊，因而循線查獲上情。
二、案經臺灣屏東地方法院檢察署檢察官自動簽分偵查起訴。
    理  由
一、本案被告乙○○所犯偽造文書等罪，並非法定刑為死刑、無
    期徒刑或最輕本刑3 年以上有期徒刑之罪，亦非高等法院管
    轄第一審之案件，而被告於本院準備程式中就被訴事實為有
    罪之陳述，本院合議庭乃裁定由受命法官獨任進行簡式審判
    程式。又簡式審判程式之證據調查，不受刑事訴訟法第159
    條第1 項、第161 條之2 、第161 條之3 、第163 條之1 及
    第164 條至第170 條規定之限制，刑事訴訟法第273 條之2
    亦定有明文，故本件審理依該規定，亦排除嚴格證據調查，
    併予敘明。
二、上開犯罪事實，業據被告乙○○於本院審理時坦白承認，核
    與證人即透過被告購買贓車之顏明欽、介紹被告與顏明欽認
    識之朱進發及贓車失主甲○○分別於警詢及偵查中所述修理
    機車交付經過、機車遭竊取、引擎號碼遭偽造、車身號碼已
    遭塗抹之被害情節大致相符（見警卷第3 至6 頁、偵卷第3
    至4 頁、第21至22頁，第29至31頁、第42至43頁、他字卷第
    17 頁 ，偵卷第7 至8 頁、第25頁）；並有高雄市政府警察
    局小港分局扣押筆錄、扣押物品目錄表各1 份、車籍查詢資
    料表、車輛尋獲電腦輸入單各2 紙、機車失竊資料、贓物認
    領保管單各1 紙、照片13張等在卷可證（見警卷第8 至11頁
    、21 至22 頁、23至24頁、第14至20頁）偵卷第9 頁、第10
    至11頁、）。綜上，足認被告上開自白與確與客觀事實相符
    ，本件事證已臻明確，犯行堪予認定，應依法論科。
三、按汽、機車引擎號碼、車身號碼乃製造廠商對該汽車出廠時
    之識別文字，一則表示其出廠之年度及批號有區別不同車輛
    之作用，一則代表其品質與商譽，為表示一定用意之證明，
    且經監理單位登記在案，而現下新款汽車復均將引擎及車身
    號碼烙印於車體各部位零件之上，用以防免汽車遭竊，則汽
    、機車之引擎及車體上所烙印之引擎及車身號碼，應依刑法
    第220 條第1 項規定，以私文書論，而將車輛之引擎號碼、
    車身號碼磨掉，改變該號碼為與另一合法車籍相符之引擎號
    碼、車身號碼，此舉乃具創造性，應屬偽造之行為而非變造
    之行為（最高法院66年度台上字第1961號判例及76年度台上
    字第2382號判決意旨可資參照）。又所謂牙保即居間介紹之
    意，至其有償抑無償，直接或間接，皆與罪之成立無涉；本
    件被告乙○○雖為從中收取利益，然其既非以修理或出售機
    車為業，且均係受託修理機車後，始將原舊車交付上開贓車
    集團修理，是核被告乙○○上開所為，分別係犯刑法第210
    條之偽造私文書及同法第349 條第2 項之牙保贓物等罪。被
    告就偽造引擎號碼之犯行與上開贓車集團成員具有犯意聯絡
    、行為分擔，為共同正犯。被告所犯前揭2 罪，犯意各別，
    行為分殊，時間有異，應予分論併罰。爰審酌被告已知該機
    車為來路不明之贓物，且贓車集團偽造機車引擎號碼，係用
    以掩飾犯行，而仍共同為偽造文書並執意予以牙保，致被害
    人追贓困難，誠屬不該；惟考量其於本院審理中終知坦承犯
    行，且該贓車業已交還被害人甲○○，此有贓物認領保管單
    1 紙在卷可憑，其犯罪所生實害已有降低，兼衡酌被告雖已
    與其夫離婚，仍努力堅守本分、獨立撫養罹患中度肢障之公
    公且為家中唯一經濟支柱，此亦分別有戶籍謄本、中華民國
    殘障手冊、屏東縣燙髮美容業職業公會會員證影本各1 份、
    照片7 張附卷可參（見本院卷第31至37頁）暨被告參與本件
    犯罪之情節觀之，其動機、手段容非至惡等一切情狀，分別
    量處如主文所示之刑，並定其應執行之刑，及諭知易科罰金
    之標準，以資懲儆。
四、公訴意旨另以：被告除上述偽造私文書犯行外，尚涉有刑法
    第216 條、第210 條之行使偽造私文書罪嫌云云。
  （一）按犯罪事實，應依證據認定之，無證據不得認定其犯罪
        事實；又不能證明被告犯罪者，應諭知無罪之判決，刑
        事訴訟法第154 條第2 項、第301 條第1 項分別定有明
        文。次按行使偽造之文書，乃依文書之用法，以之充作
        真正文書而加以使用之意，故必須行為人就所偽造文書
        之內容向他方有所主張，始足當之（最高法院72年台上
        字第4709號判例參照）。
  （二）查本件起訴事實並未記載被告乙○○有何行使偽造引擎
        號碼之行為，僅略提及被告於贓車集團將老舊或損壞之
        機車更換為贓車後，交付買主之事實。因無證據證明被
        告就上開偽造之引擎號碼有何主張，且參以且起訴書並
        無提及被告行使偽造私文書之時間、地點、對象及方式
        ，被告上開行為顯與行使偽造私文書要件並不相符。此
        外，復無其他積極證據足資證明被告有犯行，尚不能證
        明被告犯有此部分之罪，原應就此部分為無罪之諭知，
        惟此部分如成立犯罪，當與前開論罪科刑之偽造私文書
        罪部分，具有吸收犯之實質上一罪之關係，爰不另為無
        罪之諭知。
據上論斷，應依刑事訴訟法第273 條之1 第1 項、第299 條第1
項前段，刑法第28條、第220 條第1 項、第210 條、第349 條第
2項 、第51條第5 款、第41條第1 項前段，刑法施行法第1 條之
1第1項、第2項前段， 判決如主文。
本案經檢察官潘國威到庭執行職務。
中    華    民    國    99    年    3     月    24    日
                  刑事第三庭    法  官  陳怡先
以上正本證明與原本無異。
如不服本判決應於收受判決後10日內向本院提出上訴書狀，並應
敘述具體理由；其未敘述上訴理由者，應於上訴期間屆滿後20日
內向本院補提理由書（均須按他造當事人之人數附繕本）「切勿
逕送上級法院」。
中    華    民    國    99    年    3     月    24    日
                                書記官  鍾小屏
附錄本案論罪科刑法條：
刑法第210條
偽造、變造私文書，足以生損害於公眾或他人者，處5 年以下有
期徒刑。
刑法第349條第2 項
搬運、寄藏、故買贓物或為牙保者，處5 年以下有期徒刑、拘役
或科或併科1 千元以下罰金。

司法院資訊處製作；財團法人民間司法改革基金會備份。
